【裁判字號】    92,交聲,689
【裁判日期】    920919
【裁判案由】    聲明異議
【裁判全文】
臺灣臺中地方法院交通事件裁定                    九十二年度交聲字第六八九號
     原處分機關     交通部公路總局台中區監理所
     異議人即
     受處分人       甲○○
右列受處分人因違反道路交通管理處罰條例案件，對於交通部公路總局台中區監理所
九十二年六月二十五日所為之裁決（中監違字第裁六○─Ｚ00000000號裁決
書），聲明異議，本院裁定如左：
    主  文
異議駁回。
    理  由
一、原處分機關略以：異議人即受處分人甲○○，於九十二年五月十日十七時二十分
    許，其所有之車號七Ｑ─六八八六號自用小客車，在國道三號公路一○○公里南
    向新竹系統交流道，因不依規定任意變換車道（欲下新竹系統匝道，未依規定行
    駛減速車道）、（由中線變至減速車道，影響行車安全）之違規事實，經內政部
    警政署國道公路警察局第六警察隊員警當場攔檢舉發，受處分人依限期到案，經
    向原舉發機關查證違規屬實，該所遂於九十二年六月二十五日以中監違字第裁六
    ○─Ｚ00000000號裁決書，裁處受處分人違反道路交通管理處罰條例第
    三十三條第一項及第六十三條第一項之規定，處罰鍰新台幣三千元整，並記違規
    點數一點，逾期則依違反道路交通管理事件統一裁罰標準表及裁決書處罰主文裁
    處，於法並無不合等語。
二、本件受處分人甲○○則以：當日以時速一○五公里速度在中線行車，接近新竹系
    統交流道前一公里處，欲變換至右側車道，由右側後照鏡子觀察右後方多輛車子
    高速逼近，均無減速跡象，貿然轉入右側車道，可能發生車禍，只好維持速度繼
    續前進，但與受處分人之車輛有保持安全間距，乃逐漸減速至時速八十公里，待
    後方車輛通過安全無虞後，方轉入右方車道，再行駛約五十公尺，遭警攔下，受
    處分人係保持行車安全前提下，循序由中線變換至減速車道，雖距交流匝道約五
    十公尺，但已依規定變換至減速車道，並無任意變換車道之事實，爰聲明異議云
    云。
三、按汽車行駛於高速公路或設站管制之道路，而不遵管制之規定者，處汽車駕駛人
    新台幣三千元以上六千元以下罰鍰；汽車駕駛人有第三十三條之情形者，記違規
    點數一點；汽車在行駛途中，不得驟然或任意變換車道，如欲超越前車或變換車
    道時，應先顯示方向燈告知前後車輛，並保持安全距離及間隔，方得超越或變換
    車道；汽車駛離高速公路主線車道擬進入交流道、服務區、休息站時，應先駛入
    外側車道，再循減速車道逐漸降低速率行駛之。道路交通管理處罰條例第三十三
    條第一項、第六十三條第一項第一款與高速公路交通管制規則第十一條、第十六
    條、違反道路交通管理事件統一裁罰標準表分別定有明文。經查：受處分人甲○
    ○於於九十二年五月十日十七時二十分許，其所有之車號七Ｑ─六八八六號自用
    小客車，在國道三號公路一○○公里南向新竹系統處，因不依規定任意變換車道
    （欲下新竹系統匝道，未依規定行駛減速車道）、（由中線變至減速車道，影響
    行車安全）之違規事實，經內政部警政署國道公路警察局第六警察隊員警當場攔
    檢舉發等情，有內政部警政署國道公路警察局員警逕行舉發之違反道路交通管理
    事件通知單一紙與裁決書一份在卷可稽。雖受處分人辯稱：係保持行車安全前提
    下，循序由中線變換至減速車道，雖距交流匝道約五十公尺，但已依規定變換至
    減速車道，並無任意變換車道之事實云云。惟查：受處分人於上開時、地違規任
    意變換車道之事實，係經執勤員警證稱親自目睹，該車行經國道三號公路南向一
    ○○公里新竹系統處，未依規定行駛減速車道下系統交流道（由中線直接變至減
    速車道，未顧及後方之來車，影響行車安全），因該車違規事實明確，員警在當
    場告知該受處分人違規事實後，始依法舉發，此有原舉發機關九十二年六月十日
    書函在卷可佐。又據本院於九十二年八月十四日訊問原舉發機關之員警即證人蘇
    聖林結證稱：「九十二年五月十日在新竹交流道七Ｑ─六八八六號小客車，他從
    中線任意變換車道，跨越外線車道，我站在國道三號公路一○○公里處那裡取締
    的時候，我以為他走錯道路，後來我告知他在九六‧六、九八‧一、九八‧二、
    九九‧一處有四個出口就須注意到要變換車道了；當時流量真的很大，如果要切
    出外車道以我個人來說不是問題；（問：他有連續變換二個車道？）答：有的。
    按規定要連續打三秒鐘的變換燈，我們認定他是直接變換車道」等語，是受處分
    人違規事實，堪以認定。此外，本院經查亦無任何證據足資證明執勤員警有捏造
    事實、違法取締之情事，則執勤警員本其加強道路交通管理、維護交通秩序、確
    保交通安全職責所為之當場舉發，自應受到合法、正確而真正之推定。受處分人
    空言指摘原舉發不當，尚屬無據。從而，原處分機關據以援引上開規定，裁處罰
    鍰新台幣三千元整，並記違規點數一點，逾期則依裁決書處罰主文規定處罰，並
    無不當，本件異議為無理由，應予駁回。
四、據上論斷，應依道路交通管理處罰條例第八十七條、道路交通案件處理辦法第十
    九條，裁定如主文。
中      華      民      國    九十二    年      九      月     十九     日
                                        臺灣臺中地方法院交通法庭
                法  官    許  金  樹
右正本證明與原本無異。
如不服本裁定應於送達後五日內向本院提出抗告狀。
                                            書記官
中      華      民      國    九十二    年      九      月     十九     日


司法院資訊處製作；財團法人民間司法改革基金會備份。
